臺灣臺北地方法院民事判決　　　　　　 100年度訴字第4188號
原　　　告　李秀英
兼訴訟代理　周方慰
人　　　　　　　　　　　之3
被　　　告　嘉翔建設股份有限公司
法定代理人　林雨生
訴訟代理人　張立業律師
　　　　　　陳泰溢律師
上列當事人間請求損害賠償事件，本院於中華民國100 年12月14
日言詞辯論終結，判決如下：
    主  文
原告之訴駁回。
訴訟費用由原告李秀英負擔二分之一，餘由原告周方慰負擔。
    事實及理由
一、原告主張：原告李秀英以其所持訴外人郭慶國簽發、發票日
    為民國95年12月13日、面額為新臺幣（下同）2,221 萬元、
    到期日為96年12月12日之本票1 紙（下稱系爭本票），聲請
    鈞院為本票裁定而經97年度票字第4975號裁定獲准，原告李
    秀英乃於97年4 月25日以該裁定暨其確定證明書等件為執行
    名義，向鈞院民事執行處聲請強制執行郭慶國之財產，經該
    處於97年7 月24日製作分配表，其中次序欄中第1 、4 項分
    配予原告李秀英17萬7,680 元及999 萬251 元，被告卻於97
    年8 月14日向該處聲明異議，否認原告李秀英與郭慶國間之
    債權債務關係存在，並於同年月26日向鈞院提起分配表異議
    之訴（下稱系爭異議之訴）。嗣鈞院於98年8 月21日以97年
    度重訴字第1053號判決駁回被告之訴（下稱系爭地院判決）
    ，被告不服而向臺灣高等法院提起上訴，亦經臺灣高等法院
    於99年12月28日以98年度重上字第532 號判決（下稱系爭高
    院判決）駁回被告部分上訴，被告未就其敗訴部分提起上訴
    ，故該判決已部分確定在案，且原告就其敗訴部分提起上訴
    ，亦經最高法院以100 年度台上字第1773號判決（下稱系爭
    最高法院判決）將系爭高院判決為原告敗訴之部分予以廢棄
    發回。而因被告上開敗訴部分業已確定，該處乃於100 年7
    月3 日以北院木97執祥字第35186 號函通知將電匯分配案款
    914 萬5,727 元予原告李秀英，原告李秀英並於同年月20日
    收受上開案款。故原告李秀英因原告提起上開分配表異議之
    訴致無法領得系爭分配款，自製作分配表之日即97年7 月24
    日起至收受分配案款之日即100 年7 月20日止，共計1,091
    日，按法定週年利率5%計算，受有136 萬6,848 元之利息損
    失（計算式：914 萬5,727 元×5%÷365 日×1,09 1 日
    =136萬6,848 元）。又原告李秀英於100 年7 月31日將其上
    開對被告之全部侵權行為損害賠償請求權之50% 讓與原告周
    方慰，且已於同年8 月19日以存證信函通知被告，並請求被
    告賠償損害，惟迄今未獲被告置理。被告為阻止原告李秀英
    取得系爭分配款，在無任何證據下貿然指摘原告李秀英與郭
    慶國間無債權債務關係存在，濫行起訴，有故意或過失侵害
    原告李秀英領取系爭分配款之權利，故原告爰依民法第184
    條第1 項前段，提起本訴等語，並聲明：被告應給付原告李
    秀英、周方慰各68萬3,424 元，及自起訴狀送達之翌日起至
    清償日止，按週年利率百分之5 計算之利息。
二、被告則以：系爭高院判決亦認定系爭本票債權及其原因之消
    費借貸債權500 萬元不存在，且於判決理由中敘明，該500
    萬元雖稱為「利潤」，惟所謂利潤金額並不確定，亦無具體
    計算方式，故原告李秀英與郭慶國在簽訂協議書時，即約定
    500 萬元利潤，顯然不存在等語，由此可知，系爭高院判決
    亦認定被告部分勝訴，且由系爭最高法院判決將該案發回高
    院審理，亦可證該分配表金額確有問題，是被告主張分配表
    之債權金額有異並非全然無理，其提起分配表異議之訴並非
    濫訴，且原告李秀英以高達2 千多萬之系爭本票執行名義參
    與分配，勢必影響身為債權人之被告之權益，被告提起系爭
    異議之訴，係正當行使憲法第16條賦予之訴訟權基本權利。
    又原告亦未提出任何事證證明被告提起系爭異議之訴有何故
    意、過失情事，顯未盡其舉證義務等語，資為抗辯，並聲明
    ：原告之訴駁回。
三、查原告李秀英以其所持發票人為郭慶國之系爭本票向本院聲
    請為本票裁定而經本院以97年度票字第4975號裁定獲准，嗣
    於97年4 月25日以該裁定暨其確定證明書等件為執行名義，
    向本院民事執行處聲請強制執行郭慶國之財產，經該處於97
    年7 月24日製作分配表，其中次序欄中第1 、4 項分配予原
    告李秀英17萬7,680 元及999 萬251 元，被告則於97年8 月
    14日向該處聲明異議，否認原告李秀英與郭慶國間之債權債
    務關係存在，並於同年月26日提起系爭異議之訴，系爭地院
    判決駁回被告之訴，被告不服提起上訴，系爭高院判決則為
    被告部分勝訴之判決，被告未就其敗訴部分提起上訴，該判
    決已部分確定在案，而原告就其敗訴部分提起上訴，系爭最
    高法院判決則將高院判決為原告敗訴之部分予以廢棄發回等
    情，為兩造所不爭執，並有系爭地院、高院、最高法院判決
    及高院判決被告敗訴部分之確定證明書各1 紙在卷可稽，自
    堪信為真正。
四、至原告主張被告在無任何證據下貿然指摘原告李秀英與郭慶
    國間無債權債務關係存在，濫行提起系爭異議之訴，有故意
    或過失侵害原告李秀英領取系爭分配款之權利云云，則為被
    告所否認，並以前詞置辯。是本件之爭點厥為：被告提起系
    爭異議之訴，是否係故意或過失侵害原告李秀英之權利？茲
    敘述如下：
（一）按人民有請願、訴願及訴訟之權利，此為憲法第16條明文
      保障之人民訴訟基本權利。次按侵權行為固以故意或過失
      侵害他人之權利為成立要件，惟關於假扣押裁定，因自始
      不當而撤銷，或因民事訴訟法第五百二十九條第二項及第
      五百三十條第三項之規定而撤銷者，債權人應賠償債務人
      因假扣押或供擔保所受之損害，同法第五百三十一條定有
      明文，故債權人所負此項賠償損害責任，乃本於假扣押裁
      定撤銷之法定事由而生，債務人賠償請求權之成立，即不
      以債權人之故意或過失為要件，至債權人對於分配表聲明
      異議，並對於他債權人起訴雖受敗訴判決，但法律上既無
      該聲明異議人應賠償他債權人因此所受損害之明文規定，
      則該他債權人對於聲明異議人如請求損害賠償，惟得依民
      法侵權行為之法則辦理，亦即對於聲明異議人之有故意或
      過失應負證明之責（最高法院58年台上字第1421號判例可
      供參照）。是本件原告即應就被告提起系爭異議之訴有何
      故意、過失情事，負擔舉證責任。
（二）經查，原告主張被告提起系爭異議之訴為故意、過失侵害
      原告李秀英之權益云云，雖提出系爭、高院、最高法院判
      決及高院判決被告敗訴部分之確定證明書等件為證，被告
      固受敗訴判決，然訴訟權既係憲法保障之人民基本權利，
      是自不得僅以訴訟勝敗遽認一造當事人提起該訴訟即為故
      意或過失侵害對造當事人權利，否則不啻剝奪人民訴訟權
      之基本權利。此外，原告就被告提起系爭異議之訴有何故
      意、過失情事，亦未提出其他具體證據以實其說，揆諸前
      揭說明，其主張自難認可採。
五、綜上所述，原告依民法第184 條第1 項前段，請求被告給付
    原告李秀英、周方慰各68萬3,424 元，及自起訴狀送達之翌
    日起至清償日止，按週年利率百分之5 計算之利息，為無理
    由，應予駁回。
六、本件事證已臻明確，兩造其餘攻擊防禦方法及本院未經援用
    之證據，經審酌後，核與本件結論不生影響，爰不一一贅述
    ，附此敘明。
七、訴訟費用負擔之依據：民事訴訟法第78條、第85條第1 項但
    書。
中    華    民    國  100     年    12    月    28    日
                  民事第五庭  審判長法  官   薛中興
                                    法  官   賴秀蘭
                                    法  官   林伊倫
以上正本係照原本作成。
如對本判決上訴，須於判決送達後20日內向本院提出上訴狀。如
委任律師提起上訴者，應一併繳納上訴審裁判費。
中    華    民    國   100    年    12    月    28    日
                                    書記官   陳怡君